臺灣士林地方法院小額民事判決
                                  111年度士小字第1018號 
原      告  聯邦商業銀行股份有限公司

法定代理人  林鴻聯  
訴訟代理人  李冠穎  
            林書暐  
            陳冠中  
被      告  沈英米即陳禮模之繼承人


            陳泉華即陳禮模之繼承人



            陳思嘉即陳禮模之繼承人



兼  上三人
訴訟代理人  陳泉昌即陳禮模之繼承人


上列當事人間清償借款事件，本院於民國111年8月10日言詞辯論
終結，本院判決如下：
    主  文
原告之訴駁回。
訴訟費用新臺幣壹仟元由原告負擔。
    事實及理由要領
一、原告起訴主張：被繼承人陳禮模於民國91年12月間與原告成
    立短期融資循環借款契約，依約被繼承人陳禮模於特定額度
    內得憑存摺與取款憑條向原告臨櫃辦理取款或憑現金卡向自
    動化服務機器取款、轉帳支用款項，每動用壹筆借款需繳納
    新臺幣（下同）100元之手續費，貸款利率依年息18.25％計
    算，並依所簽立之綜合約定書第5條之約定方式還款，如任
    何一宗債務不依約清償本金，借款視為到期，且於遲延期間
    改依年息20％(自104年9月1日起為年息15％）計算遲延利息，
    詎被繼承人陳禮模至92年7月16日止，迄今尚積欠本金47602
    元及利息未清償（下稱系爭借款），且依約已喪失期限利益
    ，借款視為全部到期，嗣被繼承人陳禮模於109年3月6日死
    亡，被告沈英米、陳泉昌、陳泉華、陳思嘉為其繼承人，且
    均未辦理拋棄繼承，則本件債務應由被告沈英米、陳泉昌、
    陳泉華、陳思嘉於繼承被繼承人陳禮模之遺產範圍內負連帶
    清償責任，嗣經原告催討仍未清償，爰依消費借貸及繼承之
    法律關係提起本件訴訟，並聲明被告沈英米、陳泉昌、陳泉
    華、陳思嘉於繼承被繼承人陳禮模之遺產範圍內連帶給付原
    告47602元，及自92年7月16日起至92年8月15日止，按年息1
    8.25％計算之利息，及自92年8月16日起至104年8月31日止，
    按年息20％計算之利息，暨自104年9月1日起至清償日止，按
    年息15％計算之利息。
二、被告則以：對於被繼承人陳禮模所積欠之債務金額無意見，
    然前開債務之請求權時效應自92年7月16日起算15年，原告
    至111年間始提起本件訴訟，顯已逾15年時效，又因本金債
    權之主權利已罹於時效，利息債權之從權利亦歸於消滅等語
    資為抗辯，並聲明請求駁回原告之訴。
三、得心證之理由：
　㈠查原告主張被繼承人陳禮模積欠系爭借款未清償，而被告等
    人為被繼承人陳禮模之繼承人，且均未辦理拋棄繼承之事實
    ，業據其提出之聯邦銀行國民現金申請書、綜合約定書、國
    民現金貸款融資查詢、臺灣士林地方法院中華民國109年5月
    22日士院擎家相109年度司繼字第812號公示催告公告、繼承
    系統表、存摺存款明細表、家事事件公告查詢結果等影本為
    證，且為被告所不爭執，是此部分之事實，應堪信為真正。
　㈡按消滅時效，自請求權可行使時起算；又時效完成後，債務
    人得拒絕給付，民法第128 條前段、第144 條第1 項分別定
    有明文。次按，請求權，因15年間不行使而消滅；但法律所
    定期間較短者，依其規定，民事訴訟法第125 條定有明文。
    又按，利息、紅利、租金、贍養費、退職金及其他1年或不
    及1年之定期給付債權，其各期給付請求權，因5年間不行使
    而消滅；又主權利因時效消滅者，其效力及於從權利，但法
    律有特別規定者，不在此限，民法第126條、第146條亦定有
    明文。末按，利息債權為從權利，已屆期之利息債權，因具
    有獨立性，雖有5 年請求權時效期間之適用，然主權利因時
    效消滅者，其效力及於從權利，民法第146條定有明文，此
    從權利應包括已屆期之遲延利息在內，是債務人於時效完成
    時，一經行使抗辯權，主權利既因時效而消滅，則從權利之
    時效，雖未完成，亦隨之消滅（最高法院107年度台上字第2
    325號、109年度台上字第2810號、110年度台上字第450號判
    決意旨參照）。
  ㈢查被繼承人陳禮模係於92年1月28日首次動用借款，依約應於
    每月28日繳足每期應繳金額，且於93年2月27日最後一次繳
    款後，即未依約繳納，迄今均未清償等情，此有上開綜合約
    定書、國民現金貸款融資查詢、存摺存款明細表在卷可憑，
    而被繼承人陳禮模就系爭借款依約本應於93年3月28日繳足
    每期應繳金額，然其並未依約繳款，則依前開綜合約定書之
    規定，被繼承人陳禮模既自斯時起即未依約繳款，自已喪失
    期限利益，所有借款債務視為全部到期，即應全數清償，是
    原告就系爭借款之本金債權對被繼承人陳禮模之請求權即應
    自93年3月28日起算，而系爭借款之本金債權應適用15年之
    時效，已如前述，原告復未舉證證明前開債權有何時效中斷
    或應重行起算之事由，則原告迄至111年6月6日始具狀起訴
    請求被告連帶給付前開本金債權，實已罹於時效，故被告自
    得拒絕給付；又本件本金債權之請求權，既已因罹於時效而
    消滅，揆諸前揭之說明，本於該債權所生之利息債權，核屬
    從權利，亦因被告之時效抗辯，其請求權隨同消滅，被告亦
    得拒絕給付，是被告上開所辯，應屬可採。從而，原告依上
    開法律關係，請求被告於繼承被繼承人陳禮模之遺產範圍內
    連帶給付原告47602元，及自92年7月16日起至92年8月15日
    止，按年息18.25％計算之利息，及自92年8月16日起至104年
    8月31日止，按年息20％計算之利息，暨自104年9月1日起至
    清償日止，按年息15％計算之利息，為無理由，應予駁回。
四、本件事證已臻明確，兩造其餘攻擊防禦方法及舉證，經核與
    判決結果不生影響，無逐一論列之必要，併予敘明。　
五、本件係就民事訴訟法第436條之8第1項適用小額訴訟程序所
    為原告敗訴之判決，並依同法第78條之規定職權確定訴訟費
    用額為1000元（第一審裁判費），應由原告負擔。
中　　華　　民　　國　　111 　年　　8 　　月　  24  　日
                  士林簡易庭  法  官  黃雅君　
　　　　　　　　　
以上正本係照原本作成。
如不服本判決，應於送達後20日內，向本院提出上訴狀並應記載
上訴理由，表明關於原判決所違背之法令及其具體內容與依訴訟
資料可認為原判決有違背法令之具體事實，如於本判決宣示後送
達前提起上訴者，應於判決送達後20日內補提上訴理由書（須附
繕本）。
中　　華　　民　　國　　111 　年　　8 　　月　  24  　日
                              書記官  吳俊明